【裁判字號】    95,重訴,125
【裁判日期】    951103
【裁判案由】    損害賠償
【裁判全文】
臺灣臺中地方法院民事判決             95年度重訴字第125號
原      告  甲○○
訴訟代理人  丑○○
被      告  寅○○
            戊○○
            丁○○
                      （現於台灣台中監獄執行）
            壬○○
            卯○○
            丙○○
            辛○○
                      （現於台灣台中監獄台中分監執行）
            乙○○
            庚○○
                      （現於台灣新竹監獄新竹分監執行）
            癸○○
            子○○
                      （現於台灣台中監獄執行）
            己○○
                        號
上列當事人間請求損害賠償事件，經本院刑事庭移送而來（94年
度附民字第392號），本院於民國95年10月20日言詞辯論終結，
判決如下：
    主    文
被告應連帶給付原告新台幣陸佰玖拾捌萬柒仟陸佰伍拾玖元，及
均自民國九十四年十二月十八日起至清償日止，按年息百分之五
計算之利息。
訴訟費用由被告連帶負擔。
    事實及理由
壹、程序事項：
    被告庚○○、癸○○及己○○經合法通知，均未於最後言詞
    辯論期日到場，核無民事訴訟法第386條各款所列情形，該3
    人部分爰依原告之聲請，由其一造辯論而為判決。
貳、實體事項：
一、本件原告主張：
    被告寅○○與被告己○○係夫妻，被告戊○○為被告己○○
    之弟，其三人與常居於大陸之潘凱辰共組詐欺取財集團，另
    僱用被告丙○○為司機，被告丁○○、卯○○、壬○○等人
    則擔任「車手」，被告辛○○除提供大里郵局所開設第0000
    0000000000000號帳戶，被告乙○○志提供附表所示大里郵
    局帳戶予被告丁○○，供前揭詐欺取財集團向原告詐欺取財
    用外，並與該集團基於共同詐欺取財之犯意聯絡，將原告所
    匯入之款項提領後，交給被告丁○○。另被告庚○○、子○○、癸○○基於幫助前揭詐欺集團詐欺取財之不確定故意，
    被告庚○○提供所申請之中國信託銀行新竹分行等帳戶，被
    告子○○介紹被告丁○○購買附表所示黃上苗台中郵局新社
    分行帳戶，被告癸○○介紹丁○○承租附表所示吳維錡南投
    郵局碧山分行等帳戶，幫助該集團對原告詐欺取財。原告於
    民國94年6月21日、22日陸續接到被告丁○○以電話稱原告
    遭冒名申請信用卡盜刷，需作金融管制，原告信以為真，而
    聽從被告丁○○指示，將名下帳戶內之存款轉入如附表所示
    之人頭帳戶，被告前開犯行經檢察官以94年度偵字第11539
    、11916、11963、13334號提起公訴，本院及臺灣高等法院
    臺中分院均判決被告有罪。原告依民法第184條第1項前段、
    第185條之規定，請求被告連帶賠償所受之損害共新台幣（
    下同）6,987, 659元。被告等人在刑事案件中均坦承原告主
    張事實，原告請求引用被告等人在刑事案件中的自白為證。
    並聲明：被告應連帶給付原告新台幣6,987, 659元，及自起
    訴狀繕本最後送達被告之翌日（即94年12月18日）起至清償
    日止，按年息百分之5計算之利息。
二、被告抗辯：
（一）被告己○○、庚○○：
      被告己○○及庚○○經合法通知，均未於言詞辯論期日到
      場（被告庚○○出具陳報狀，表明不願意本院提解到庭親
      自應訊，請本院依法逕為判決，見本院卷第183頁），亦
      未提出書狀作何聲明或陳述。
（二）被告癸○○：
      被告癸○○未於最後言詞辯論期日到場，據其以前之聲明
      及陳述略稱：原告遭詐騙部分發生於94年6月21、22日，
      伊於94年6月24日就被逮捕，伊只有提供帳戶，沒有參與
      直接犯罪，沒有直接參與不應該負責等語，並聲明駁回原
      告之訴。
（三）被告寅○○：
      原告被詐騙時被告寅○○已經沒有做了，被告寅○○在94
      年4月退出，本件與被告寅○○無關，並聲明：駁回原告
      之訴。
（四）被告戊○○、丁○○、壬○○、卯○○、丙○○、乙○○
      ：
      原告被詐騙部分其等未參與，並均聲明：駁回原告之訴。
（五）被告辛○○：
      被告辛○○對原告主張之事實未為任何陳述，僅聲明：駁
      回原告之訴。
（六）被告子○○：
      被告子○○不是詐騙集團成員，原告被詐騙部分其未參與
      ，並聲明：駁回原告之訴。
三、本院之判斷
（一）本件原告主張遭被告共同詐騙或提供帳戶幫助詐騙，致為
      如附表所示之匯款，共受有6,987, 659元之損害等事實，
      業據其舉被告於刑事案件中之自白為證，並有附表所示草
      屯碧山郵局吳維錡帳戶之開戶資料及查詢帳戶最近交易資
      料等影本各1份、大里郵局乙○○帳戶之開戶資料及客戶
      歷史交易清單等影本各1份、新社郵局黃上苗帳戶之開戶
      資料及客戶歷史交易清單等影本各1份、鳳山新富郵局劉
      鳳娣帳戶之開戶資料影本1份附卷可稽（見台中縣警察局
      霧峰分局刑案偵查卷，係調卷影印）。
    (1)按當事人對於他造主張之事實，於言詞辯論時不爭執者，
      視同自認；當事人對於他造主張之事實，已於相當時期受
      合法之通知，而於言詞辯論期日不到場，亦未提出準備書
      狀爭執者，準用第1項之規定，民事訴訟法第280 條第1項
      、第3項分別定有明文。本件被告辛○○對於原告主張之
      事實，於言詞辯論時不爭執；被告己○○、庚○○經合法
      通知，未於言詞辯論期日到庭，復未提出書狀為任何聲明
      或陳述，依前開規定，視同自認，堪信原告就該3位被告
      部分之主張為真實。
    (2)被告寅○○、戊○○、丁○○、壬○○、卯○○、丙○○
      、乙○○、癸○○及子○○於本件同一事實之刑事案件一
      審即本院94年度訴字第3571號常業詐欺等案件審理時均自
      白認罪（見94年度訴字第3571號刑事卷第65、156 至158
      頁，刑事卷係調卷影印，下同）。另被告寅○○、戊○○
      、丁○○於同一事實之刑事案件二審即臺灣高等法院臺中
      分院95年度上訴字第604、605號常業詐欺等案件審理時坦
      承有蒐集人頭帳戶領取贓款等情；被告壬○○、卯○○於
      該案審理時坦承領取贓款等情，被告丙○○於該案審理時
      坦承載送其兄即被告丁○○領款及收受部分人頭帳戶、交
      付代價等情，被告乙○○於該案審理時坦承有提供帳戶或
      領錢等情，被告癸○○、子○○於該案審理時坦承有提供
      帳戶予被告丁○○等所屬詐欺集團等情，業據調閱臺灣高
      等法院臺中分院95年度上訴字第604、605號常業詐欺等案
      件卷查明無訛，並有刑案筆錄在卷可憑。被告寅○○、己○○、戊○○、丁○○、壬○○、卯○○、丙○○、辛○○及乙○○因共同對原告詐欺取財，被告庚○○、癸○○
      及子○○因幫助前揭詐欺集團詐欺取財，經本院94年度訴
      字第3571號、臺灣高等法院臺中分院以95年度上訴字第60
      4、605號判決判處被告有罪，有前揭刑事判決在卷可憑（
      見本院卷第7至18頁、114至135頁）。
      被告寅○○於偵查中坦承：伊邀戊○○參與上開集團，
        且與大陸地區共犯聯絡、對帳，並支付戊○○、壬○○
        薪水等情，核與被告戊○○、壬○○結證所稱情節相符
        ，且被告戊○○於偵查中結證稱：94年5月底寅○○叫
        伊姊姊打電話給伊，叫伊再幫她處理這些提領贓款等語
        （見偵字第11539卷第81頁），於前開刑事案件二審審
        理時結證稱：94年6月以後是大陸綽號阿文打電話指示
        去領錢，以前是聽寅○○指揮，94年6月以前是向寅○○領薪水，寅○○負責聯絡後叫伊去拿人頭帳戶等語（
        見95年度上訴字第604、605號卷二第188、189頁），證
        述於94年6月間仍聽從被告寅○○指揮，而被告寅○○
        與被告戊○○之姊姊即被告己○○同居並生育子女，二
        人有事實上姐夫、妻弟之關係，衡情應無故意為虛偽陳
        述之可能，被告戊○○所述應與事實相符，是被告寅○○辯稱：94年4月伊已退出，本件原告遭詐騙與伊無關
        云云，無法採信。
      被告戊○○、丁○○、壬○○、卯○○、丙○○、乙○○除為前開自白外，另被告乙○○並提供附表所示大里
        郵局帳戶供被告丁○○所屬詐欺集團對原告詐財，原告
        因而受騙將款項匯入該帳戶，有該帳戶之交易明細表在
        卷可憑。況被告戊○○、丁○○、壬○○、卯○○、丙○○、乙○○均為前揭詐欺集團成員，各自擔任之角色
        縱有不同，亦係關於所從事共同詐騙行為之分擔，其等
        均參與詐欺取財犯罪構成要件之行為，縱或有未親自對
        原告施詐之情形，按照共同侵行為之規定，自應對原告
        所受之損害負連帶損害賠償責任，是其等辯稱：原告被
        詐騙部分其等均未參與云云，無法採信。
      被告子○○於前揭刑事案件審理時坦承有介紹被告丁○○購買附表所示黃上苗台中郵局新社分行帳戶之情事；
        被告癸○○於前揭刑事案件審理時亦坦承有介紹丁○○
        承租附表所示吳維錡南投郵局碧山分行等帳戶之事實，
        而原告遭被告丁○○所屬詐騙集團詐欺取財，致將款項
        匯入前揭黃上苗、吳維錡如附表所示之帳戶，亦有前揭
        帳戶之交易歷史清單在卷可稽。查今日一般人至金融機
        關如銀行、郵局等開設帳戶使用，係極為方便容易且迅
        速之事，如有使用金融存款帳戶之正當用途，自以使用
        其本人或可信賴之親友申請之帳戶，最為便利安全，且
        若非具意圖以他人帳戶從事不法用途，並藉以逃避查緝
        ，自無使用他人帳戶之理。是依一般人通常之知識、經
        驗，均應知任意提供自己帳戶予無信賴關係之他人使用
        ，易致他人藉該帳戶取得不法犯罪所得，且欲以之隱匿
        帳戶內資金之實際取得人身分；被告子○○、癸○○二
        人均係成年人，衡諸常情，對此自難諉為不知。而近年
        來詐欺取財之犯罪類型層出不窮，該等犯罪，多數均係
        利用他人帳戶作為詐欺或恐嚇所得財物之匯款帳戶，並
        經媒體廣為披載，被告子○○、癸○○二人縱使並不確
        知所提供之帳戶，係遭他人用以對原告詐欺取財，亦無
        法確知取得帳戶之人係以何種方法於何時地為詐欺取財
        之具體內容，惟對於其所提供之上揭帳戶，將遭人作為
        詐欺取財犯行所得財物匯入及提領之工具使用，應有概
        括之認識，且可預見其發生，竟仍同意提供，顯對帳戶
        供他人取得不法犯罪所得之用，並不違背該二人之本意
        ，即該二人並非確信帳戶不至遭利用為犯罪之用，仍將
        帳戶提供他人，足認其等應具幫助前揭詐欺集團對原告
        詐欺取財之不確定故意，被告癸○○辯稱：伊只有提供
        帳戶，沒有直接參與云云、被告子○○辯稱：伊非詐騙
        集團成員，未參與詐騙原告云云，縱屬實，依前揭說明
        ，仍應負幫助共同侵權行為之損害賠償責任。
（二）按「因故意或過失，不法侵害他人之權利者，負損害賠償
      責任。」、「數人共同不法侵害他人之權利者，連帶負損
      害賠償責任﹔不能知其中孰為加害人者，亦同。造意人及
      幫助人，視為共同行為人。」，民法第184條第1項前段、
      第185條分別定有明文。被告寅○○、己○○、戊○○、
      丁○○、壬○○、卯○○、丙○○、辛○○、乙○○係前
      揭詐欺集團之共同正犯，對原告施用詐術，致原告受有如
      附表所示之損害，係共同不法侵害原告之權利；被告庚○○、癸○○及子○○提供帳戶予前揭詐欺集團，幫助前揭
      詐欺集團對原告詐欺取財，視同共同行為人，被告對於原
      告因而所受之損害，自應負連帶賠償責任。
四、綜上所述，原告依侵權行為之法律關係請求被告連帶賠償其
    所受之損害6,987,659元，及自起訴狀繕本最後送達被告之
    翌日即94年12月18日起至清償日止，按年息百分之5計算之
    利息，為有理由，應予准許。
、一造辯論、訴訟費用負擔之依據：民事訴訟法第385條第1項
    前段、第85條第2項。
中    華    民    國    95    年    11    月    3     日
                  民事第三庭    審判長法  官  張瑞蘭
                                      法  官  林靜芬
                                      法  官  黃渙文
正本係照原本作成。
如對本判決上訴，須於判決送達後20日內向本院提出上訴狀。
中    華    民    國    95    年    11    月    3     日
                                      書記官
附表：
┌─┬───┬────┬─────────┬────┬─────┬──────┬──────┐
│編│被害人│犯罪時間│   人頭帳戶帳號   │人頭帳戶│人頭身分證│詐騙所得金額│詐騙手法    │
│號│      │        │                  │申 請 人│統一編號  │（新台幣）  │            │
├─┼───┼────┼─────────┼────┼─────┼──────┼──────┤
│1 │甲○○│94/6/21 │000-00000000000000│吳維錡  │Ｚ000000000│$989,133    │遭冒名申請信│
│  │      │94/6/22 │（南投碧山郵局）  │        │          │            │用卡盜刷，需│
│  │      │        ├─────────┼────┼─────┼──────┤作金融管制  │
│  │      │        │000-00000000000000│乙○○  │Ｚ000000000│$2,998,811  │            │
│  │      │        │（大里郵局）      │        │          │            │            │
│  │      │        ├─────────┼────┼─────┼──────┤            │
│  │      │        │000-00000000000000│劉鳳娣  │Ｚ000000000│$999,905    │            │
│  │      │        │（鳳山新富郵局）  │        │          │            │            │
│  │      │        ├─────────┼────┼─────┼──────┤            │
│  │      │        │000-00000000000000│黃上苗  │Ｚ000000000│$1,999,810  │            │
│  │      │        │（新社郵局）      │        │          │            │            │
└─┴───┴────┴─────────┴────┴─────┴──────┴──────┘


司法院資訊處製作；財團法人民間司法改革基金會備份。
